【裁判字號】    97,訴,4977
【裁判日期】    980219
【裁判案由】    偽證
【裁判全文】
臺灣臺中地方法院刑事判決              97年度訴字第4977號
公  訴  人  臺灣臺中地方法院檢察署檢察官
被      告  乙○○
上列被告因偽證案件，經檢察官聲請簡易判決處刑（97年度偵字
第20070號），本院認不得以簡易判決處刑，改以通常程序判決
如下：
    主    文
乙○○無罪。
    理    由
一、本件聲請簡易判決處刑意旨略以：乙○○與甲○○前為男女
    朋友，2人嗣因感情不佳而分手後，乙○○遂向司法機關提
    出誹謗之告訴，指訴甲○○涉嫌意圖散布於眾，於民國96年
    8月19日，透過其在雅虎奇摩網路架設之無名小站部落格（
    網址為http//www.wretch.cc/blog/enixchenlove），散布
    「乙○○性愛裸照私處照」之文章及圖畫訊息，且附帶說明
    「照片清晰（不要懷疑k750的照片實力），臉部及所有私處
    毫不保留大特寫，開放給大家免費下載……」等語，於偵查
    中，乙○○明知有關甲○○上開網站部落格之留言，應非甲
    ○○所上網留言，且甲○○亦未告知其有關部落格之密碼，
    竟於台灣台中地方法院檢察署檢察官偵查時故意虛偽證述：
    其於96年1、2月間，以甲○○之密碼使用上開部落格至6月
    中旬，以後就未再上去，密碼是甲○○給的等語，而於執行
    偵查職務之公署偵查時，對於有關甲○○涉犯誹謗罪嫌等案
    情有重要關係之事項，供前具結，而為虛偽陳述，足以影響
    前述刑事案件偵查之正確性，因認被告乙○○涉犯刑法第16
    8條之偽證罪等語。
二、按犯罪事實應依證據認定之，無證據不得認定犯罪事實；不
    能證明被告犯罪或其行為不罰者，應諭知無罪之判決，刑事
    訴訟法第154條第2項及第301條第1項分別定有明文。再者，
    認定不利於被告之事實，須依積極證據，茍積極證據不足為
    被告不利事實之認定時，即應為有利於被告之認定，更不必
    有何有利之證據；又認定犯罪事實所憑之證據，雖不以直接
    證據為限，間接證據亦包括在內；然而無論為直接證據或間
    接證據，其為訴訟上之證明，須於通常一般人均不致有所懷
    疑，而得以確信其為真實之程度者，始得據為有罪之認定（
    最高法院30年上字第816號、76年臺上字第4986號判例參照
    ）；次按刑法第168條規定證人依法作證時，必須對於案情
    有重要關係之事項為虛偽之陳述，始負偽證之罪責；所謂於
    案情有重要關係之事項，係指該事項之有無，足以影響於裁
    判之結果者而言，蓋證人就此種事項為虛偽之陳述，則有使
    裁判陷於錯誤之危險，故以之為偽證罪而科以刑罰；苟其事
    項之有無與裁判之結果無關，僅因其陳述之虛偽即對之科刑
    ，未免失之過酷，是以上開法條加此特別構成要件，以限定
    虛偽陳述之範圍，與其他立法例，對於證人虛偽陳述之結果
    不設何等區別者，其立法精神自有不同，最高法院82年台上
    字第6220號著有判決足參。
三、聲請簡易判決處刑意旨認被告涉犯刑法第168條之偽證罪，
    無非以：被告於偵查中結證稱：甲○○無名小站之部落格密
    碼係甲○○交付的，與其於自己之部落格中稱：甲○○根本
    不知道伊有上開密碼等語不符等情為據。
    經查：
（一）被告於96年8月20日對甲○○提出妨害名譽等之告訴意旨
      略以：其於96年8月2日收到署名甲○○之信件，該信件之
      內容略稱：若不與其聯絡，會拿出其與甲○○之私密照片
      讓伊難堪，伊乃於96年8月19日上網看甲○○在無名小站
      架設之部落格，始發現甲○○有發表供人下載被告性愛照
      片之文字訊息，內容為「乙○○性愛裸體私處照：照片保
      證清晰（不要懷疑k750的照片實力），臉部及所有私處毫
      不保留大特寫，開放給大家免費下載，為防止盜連，檔案
      有加密碼，請在本文留下email，密碼會寄到你信箱裡、
      歡迎推薦親朋好友下載觀賞，若反應熱烈將再放出更精彩
      的影片檔跟大家分享，……」，因認甲○○涉嫌妨害名譽
      及恐嚇危害安全，有調查筆錄1份附於台中縣警察局清水
      分局刑案偵查卷內可憑，而甲○○於上開案件偵查中以：
      伊並未持有被告之私密照，伊認為本案是乙○○自導自演
      的等詞為辯，是以公訴人乃於96年11月15日以證人之身分
      訊問被告，伊是否有甲○○在無名小站所架設之密碼？被
      告乃當庭結證稱：伊曾有上開密碼，是甲○○給的，一直
      到96年6月中旬因原密碼已無法使用，伊就未在上開部落
      格po東西等語，另於97年9月19日再虛偽陳述：甲○○於
      96年12月告訴伊密碼等語，業據本院調閱台灣台中地方法
      院檢察署96年偵字26157號偵查卷宗查明無訛，並經被告
      自承：伊曾經於上開偵查案件偵查中虛偽證稱其取得甲○
      ○之上開密碼是甲○○給伊的等語不諱。
（二）惟甲○○涉犯妨害名譽及恐嚇犯行之重點在於甲○○所架
      設之無名小站之部落格是否遭人盜用，被告所指內容為「
      乙○○性愛裸體私處照：照片保證清晰（不要懷疑k750
      的照片實力），臉部及所有私處毫不保留大特寫，開放給
      大家免費下載」等詞是否為甲○○親自上網所留及恐嚇之
      信件是否為甲○○所寄發，而被告持有甲○○之密碼是否
      係甲○○親自交付予被告，與上開案情顯然無涉，蓋被告
      既已承認伊知悉上開甲○○所架設之部落格之密碼，倘甲
      ○○沒有更改密碼，則被告自得隨時使用甲○○之密碼，
      甚至可能為盜用之行為，密碼究竟何來自與本案無涉，是
      以被告雖就密碼之來源為虛偽之陳述，惟究難認該陳述係
      對甲○○上開案件之重要關係事項。
（三）再被告於96年6月中旬以後是否曾經以甲○○之名義，在
      上開部落格po文乙節，經訊之被告乙○○堅決否認就上列
      事項為虛偽陳述，辯稱：因96年2月間被告變更密碼後伊
      無法使用密碼則未再進入部落格Po文等語。經查甲○○上
      開部落格所在之網站（無名小站）曾在96年2月間公告使
      用無名小站部落格之板主應變更密碼，倘未變更密碼將無
      法使用部落格，而甲○○於96年2月間復陸續登入其舊的
      部落格多次，直至97年5月間為止，上開部落格之密碼從
      96年2月起開始改過1、2次，業經證人甲○○到庭結證明
      確，並有香港雅虎部落格之登錄資料1份在卷可憑（見偵
      查卷第80至83頁），是以甲○○自96年2月起仍有登錄上
      開部落格之情事，倘乙○○尚以其名義在上開部落格po文
      ，身為部落格之板主自應變更密碼以為防杜，斷無放任他
      人繼續盜用之理。而公訴人就乙○○於96年6月中旬以後
      是否曾經在上開部落格po文，均未為具體之舉證，復查無
      其他積極事證足以證明被告就上開事實為虛偽之陳述，自
      無從認定被告就上開事項亦為虛偽之陳述。
（四）綜上，本案被告就密碼是否甲○○交付乙節固為虛偽陳述
      ，惟究與甲○○妨害名譽及恐嚇乙案之案情無重要關係，
      其餘部分縱令對甲○○上開刑案情節有關，亦不能證明係
      虛偽陳述，本案既無從證明被告有偽證之犯行，揆諸上開
      說明意旨，自應為無罪之諭知。
據上論斷，應依刑事訴訟法第四百五十二條、第三百零一條第一
項前段，判決如主文。
本案經檢察官丙○○到庭執行職務。
中    華    民    國    98    年    2    月    19    日
                  刑事第四庭    審判長法官  許金樹
                                法      官  洪俊誠
                                法      官  陳如玲
以上正本證明與原本無異。
如不服本判決應於收受判決後10日內向本院提出上訴書狀，並應
敘述具體理由；其未敘述上訴理由者，應於上訴期間屆滿後20日
內向本院補提理由書（均須按他造當事人之人數附繕本）「切勿
逕送上級法院」。
                                書  記  官  童淑芬
中    華    民    國    98    年    2    月    19    日


司法院資訊處製作；財團法人民間司法改革基金會備份。
